臺灣新竹地方法院民事判決　　　　　　　 91年度訴字第240號
　　原　　　告　蘇黎世產物保險股份有限公司
　　法定代理人　甲○○
　　訴訟代理人　庚○○
　　　　　　　　　　　　　　十.
　　被　　　告　得群科技股份有限公司
　　　　　　　　　　　　　　二.
　　法定代理人　乙○○
　　訴訟代理人　許美麗律師
　　　　　　　　王彩又律師
上列當事人間請求損害賠償事件，本院於民國94年6月30日辯論
終結，判決如下：
    主      文
被告應給付原告新台幣佰伍拾捌萬捌仟柒佰貳拾壹元，並自民
國九十一年五月二日起至清償日止，按年息百分之五計算之利息
。
原告其餘之訴駁回。
訴訟費用由被告負擔百分之七十二，餘由原告負擔。
本判決原告勝訴部分，於原告以新台幣壹佰貳拾萬元供擔保後，
得假執行。但被告如以新台幣佰伍拾捌萬捌仟柒佰貳拾壹元為
原告預供擔保，得免為假執行。
原告其餘假執行之聲請駁回。
    事實及理由
一、原告主張：被告位於新竹縣湖口鄉○○路122之8號廠房於民
    國90年7月8日發生火災，以致訴外人利汎科技技股份有限公
    司（下稱訴外人利汎公司）因與被告訂定合作協議書所寄放
    於被告廠房之IC導線架鍍膜機（下稱系爭機器）遭燒燬，因
    訴外人利汎公司就該機器有向原告投保火災保險，經訴外人
    利汎公司提出理賠聲請，原告核算損失後同意賠償新台幣（
    下同）5,000,000元，訴外人利汎公司並同意在該損害金額
    範圍內，將對於被告之損害賠償請求權讓與原告，原告並以
    91 年1月24日台中健行路郵局第55號存證信函將債權讓與之
    事實通知被告，為此，原告依據合作協議書第12條：「甲方
    （即被告）同意將妥善使用及維護乙方（即訴外人利汎公司
    ）所提供之電鍍設備，若因甲方使用不當或維護不週，確為
    歸責於甲方者，其維修費用由甲方負擔，因而造成設備載勤
    率不及協議之標準，代工費依比例減之」之規定，及侵權行
    為之法律關係，請求被告如數賠償等語。
    並聲明：(1)被告應給付原告5,000,000元，及自起訴狀繕本
     送達之翌日起至清償日止，按年息百分之五計算之利息。
     (2)願供擔保請准宣告假執行。
二、被告抗辯：
（一）原告主張係依民法之債權移轉，受讓訴外人利汎公司對被
      告公司之債權，故而對被告公司提起本件訴訟，所為主張
      ，於法尚有未合：
      (1)按保險法為民法之特別法，保險法有特別規定者應優先
        適用。查原告為保險公司，承保訴外人利汎公司所有系
        爭機器，原告主張因其承保之標的物毀損而對訴外人利
        汎公司負有保險責任，則其自當依保險法第53條之規定
        主張，始符合保險法之立法意旨。本件原告尚未給付被
        保險人即利汎公司賠償金之前，另行依民法債權轉讓之
        規定請求被告損害賠償，則顯係規避保險法第53條規定
        之脫法行為，與該條規定之立法意旨相違。退萬步言，
        縱依原告主張之債權移轉，以該債權讓與書之文義觀之
        ，亦屬原告給付保險賠償金之後，始發生債權轉讓，按
        該債權轉讓既附有條件，而原告並未給付保險賠償金，
        則債權轉讓尚未生效，又該債權讓與書並無日期之記載
        ，且訴外人利汎公司究有多少損害額並未經證明，利汎
        公司如何為債權讓與？是原告主張依民法之債權移轉，
        於法尚有未洽。
      (2)原告所提呈原證10、11號匯款單及工程合議書影本，被
        告均否認真正，況縱該筆匯款屬實，亦不能證明該筆款
        項係本件火災事故理賠款。
      (3)依保險法第53條規定，保險人給付保險金後，被保險人
        之損害賠償請求權，依法當然移轉給保險人，被保險人
        即無法再依債權轉讓之方式轉讓其請求權債權。另依原
        告所提出之原證2商業火災保險單之保單備註欄之記載
        ：「１、本保單間中國產物（10％），富邦產物（25％
        ），蘇黎世產物（65％）三家共保…２、貨物及機器設
        備置放得群科技股份有限公司，賠償限額以NT$5,000,0
        00元為限」。縱因三家保險公司共保而由原告負責出單
        ，惟原告最終之理賠責任僅65%保險金，另35%保險金，
        依保險法之規定當然移轉給另兩家保險公司，被保險人
        利汎公司應無法再將該部分權利移轉給原告，惟原告竟
        依利汎公司之債權移轉而請求前開保險金之100％之5,
        000,000元，原告之請求顯超過其理賠之責任，於法無
        據。
（二）原告依民法第184條規定主張被告公司應負侵權行為損害
      賠償責任，於法亦屬無據：
      按被告公司係依公司法合法登記之法人組織，法人無意思
      能力及侵權行為能力，被告公司顯無法如原告所主張，依
      民法第184 條之規定負侵權行為損害賠償責任，原告上開
      主張，亦屬無據。
（三）被告公司就系爭機器燒毀並無可歸責之事由：
      (1)系爭機器係因火災延燒而毀損，被告並無使用不當及維
        護不週之情事，且火災原因不可歸責於被告，故原告依
        據合作協議書第12條主張被告應負契約責任，並無理由
        。
      (2)依據臺灣省電機技師公會90年10月5日台灣省電技琛字
        第91164號鑑定報告書，及鑑定證人辛○○、戊○○二
        人之證詞，本件火災之原因已明確排除係被告在錫鉛電
        鍍機台加裝電熱片過熱所引起，應係機台之漏液管接頭
        不良致滴漏酸液導致爆炸燃燒起火，而被告向荷蘭公司
        所購買之錫鉛電鍍機台於90年5月9日安裝於被告廠房內
        ，而為第一階段機器安裝完成之驗收，之後需經第二階
        段驗收，第二階段驗收項目包含機器是否能安全運轉及
        測試材料電鍍後之厚度、外觀污染錫渣，及錫85％鉛15
        ％之組合等，惟未及第二次驗收即發生火災，嗣該機器
        由原廠取回修理，修復後再另行安裝於被告公司，於92
        年3月20日完成最後驗收，在最後驗收完成前，機台之
        維修、測試責任應由該機器在台之代理商揚博公司負責
        ，因而機台之漏液管接頭不良致滴漏酸液導致爆炸燃燒
        起火，此維修責任由代理商揚博公司負責，被告對該火
        災原因應無可歸責之事由。
      (3)查新竹縣警察局竹北分局91年5月21（91）竹縣北警刑
        字第26841號函所檢附之火災原因調查報告書有關火災
        原因之研判，僅表示本案起火原因以設備過熱引起之『
        可能性較大』」，並未明確鑑定火災之確實原因，至於
        訴外人陳明雄並非被告公司之員工，且其於火災發生時
        並未在現場，其在警訊所述：「有一些機械為了使週休
        後還能繼續工作而保持恆溫的狀態下，我想可能是因為
        這些恆溫的裝置出了問題而起火」云云，乃係其個人臆
        測之詞，無法採信。
三、兩造不爭執之事實
（一）被告公司與訴外人利汎科技股份有限公司於86年4月29日
      訂有合作協議書，訴外人利汎公司將其所有之ＩＣ導線架
      鍍膜機置放於被告公司位於湖口鄉○村○○路一二二之八
      號廠房。
（二）被告公司於90年7月8日發生火災，上開機器亦遭火燒受損
      。
（三）原告以91年1月24日台中建行郵局第八一號存證信函通知
      被告，訴外人利汎公司已將保險理賠之5,000,000元範圍
      內之損害賠償請求權讓與原告。
四、得心證之理由
    本件兩造間之爭點為：（一）本件火災之原因為何？（二）
    該原因是否可歸責於被告？（三）原告本於債權讓與、侵權
    行為及合作協議書第12條之規定，請求損害賠償，是否正當
    ？（四）原告得請求損害賠償之數額為若干？玆分述如下：
（一）本件火災之原因為何？
      (1)經查，本件火災發生後，新竹縣消防局有作成火災原因
        調查報告書（見本院卷(一)第39-76頁），另原告提出羅
        便士保險公證公司台灣分公司委託英國BURGOYNES公司
        所為之火災調查報告（見本院卷(一)第229-244頁）。被
        告則提出其委託台灣省電機師公會出具之火災起火原因
        鑑定報告書（見本院卷第(一)287-308頁），以上三份報
        告對起火點及火災原因之認定如下：
        新竹縣消防局之火災原因調查報告書認為，依燃燒後
          之狀況及天花板及牆壁受損之情況，可推判起火處在
          錫鉛電鍍區的北側，且起火處應高於地板，相近於工
          作之台之高度，且北側機台7-3附近受燒嚴重，完全
          塌陷，且參照其受電箱電路板完全燒毀及線路的燒損
          情況最為嚴重，故可研判起火在錫鉛電鍍區北側的7-
          3 機台附近，又火災當時現場並無人員工作，然而，
          為使錫鉛電鍍備隨時可使用，平常機械備均保待機狀
          況，因此，本案之起火原因以機械設備過熱引起之可
          能性較大。
       英國BURGOYNES公司所為之火災調查報告，認為起火點
         在錫鉛電鍍機台的7-3電鍍液槽區域，該電鍍液槽有一
         支外加加熱棒，該加熱棒係由與錫鉛電鍍機台分離的
         配電盤供應電源，該加熱棒係直接靠放在塑膠電鍍液
         槽的邊緣，起火原因係被告公司人員在火災前一晚離
         開廠房時，因置放於7-3機台之外加加熱棒電源整夜未
         關，致電鍍槽溶液持續蒸發液位降低，加熱棒未浸置
         溶液部分升溫變熱，並引燃塑膠電鍍槽而起火。
       台灣省電機技師公會出具之火災起火原因鑑定報告書
         ，依據現場人員說明，錫鉛電鍍機台90年7月2日及7月
         5 日維修時，有發生漏液問題，且燃燒最嚴重之處在
         管路接頭漏液點之左下方1公尺處，燒毀最嚴重處，物
         體被燒成灰，無法辨識，認為起火原因係導電率極高
         之酸液滴落至下方帶電體，開始漏電，致導線接地短
         路或相間短路產生更大之電弧，引起下方一公尺處電
         熱片、馬達等用電設備，爆炸燃燒7-3及7-4機台，並
         引燃周邊設備；且因工廠內濕氣較重，前開爆炸之同
         時，引起漏液管接頭上方1.5公尺處之6-7E4開關箱亦
         瞬間爆炸，起火燃燒。
      (2)上開三份鑑定報告，認定之起火點均在7-3機台附近，
        惟認定之起火原因，各有不同。玆就三份報告是否可採
        ，分論如下：
        新竹縣消防局以火災發生時工廠內無人留守，且火災
          現場關係人之言行舉止無異狀，未發現可疑人物及物
          品，故排除人為縱火之可能，另依據訴外人陳明雄陳
          述，被告公司工廠內有一些機械為了使週休後還繼續
          工作而保持恆溫的狀態下，因而認為本案之起火原因
          以機械設備過熱引起之「可能性」較大。由上開消防
          局調查報告之用語，可知僅為火災原因之初步判斷，
          並未確認火災之原因，亦未就錫鉛電鍍機台在恆溫狀
          態下，如何產生機械設備過熱之情形，加以調查及說
          明，且訴外人陳明雄係隔鄰三千電器廠長，並非被告
          公司員工，火災發生時亦不在場，其所為火災原因之
          推論，應屬臆測之詞，尚不足採。
        英國BURGOYNE S公司所為之火災調查報告，認為火災
          原因為被告在7-3機台之電鍍槽外加之加熱棒，該加
          熱棒之電源在火災前一晚整夜未關，致加熱棒過熱並
          引燃塑膠電鍍槽而起火。經查，被告公司人員於火災
          發生前有在7-3機台電鍍液槽另行加一支加熱棒之事
          實，固經被告人員迭於英國BURGOYNES公司及台灣省
          電機技師公會鑑定人員至現場鑑定時所自承（見上開
          二份鑑定報告），並經證人即錫鉛電鍍機台之代理商
          揚博企業股份有限公司（下稱揚博公司）己○○、施
          宏達證述在卷（見本院卷(一)第274頁）。惟查，台灣
          省電機技師公會鑑定人辛○○、戊○○至現場調查時
          ，觀察到加熱棒連接的電線長度約15公尺，連接到分
          電箱的保護開關上，電線的後段靠近分電箱處仍完好
          無缺，但如果是因為加熱片過熱引起燃燒，整條加熱
          片所連接的電線外覆絕緣體耐熱溫度約60度左右，當
          電線溫度到達80、90度以上，整條電線都會開始燃燒
          ，電線後段應無可能完好無缺；且現場燒毀最嚴重的
          6-7E4電控箱無殘留物，顯示有爆炸現象，但如果是
          單純電線過熱之燃燒，物品的形狀仍然會存在，爆炸
          則物體之形狀就蕩然無存，故鑑定人排除火災原因係
          被告外加加熱棒過熱所引起，而認係電鍍液滴落線槽
          造成漏電短路產生巨大之電弧，引起爆炸燃燒，為本
          件火災原因，業經鑑定人辛○○、戊○○到庭詳細說
          明，並有鑑定報告一份在卷可參，英國BURGOYNES公
          司火災調查報告判定係被告外加加熱棒過熱造成火災
          ，與現場之情形不相符合，是否可採，即非無疑。再
          查，系爭機器設有六道保護裝置，一是溫控（控制溫
          度在一定的範圍內）、二是液位控制（液位太低會切
          斷加熱器）、三是熱偶開關（溫度達攝氏八十度時，
          加熱器所屬的電控箱主要繼電器關閉）、四是另一種
          熱偶開關（溫度達攝氏80度時，附屬於加熱器之繼電
          器關閉）、五是加熱器保險絲（加熱器過載時會跳脫
          ）、六是漏電保護裝置（漏電時會跳脫）等情，為證
          人丁○○證述綦詳（見本院卷(一)第272頁），而火災
          發生時，該機台在待機（stand-by）狀態（見本院卷
          (一)第206頁證人即案發時擔任被告公司電鍍生產區專
          案經理丙○○之證述），上開保護裝置應已開啟，則
          外加加熱棒持續加熱造成電鍍液蒸發液位降低溫度過
          高，應屬緩慢漸進之過程，自難以解釋上開溫度控制
          及液位控制之保護裝置，為何未在逐漸升溫之過程中
          ，發出警報或予以斷電，而釀成火災。反之，如依台
          灣省電機技師公會判定火災原因，係因電鍍液滴落線
          槽造成漏電短路產生巨大之電弧，引起爆炸燃燒，瞬
          間引起大火，則為較合理之推論。英國BURGOYNE S公
          司所為之火災調查報告鑑定結果，因有上開疑義，本
          院認為不足採信。
        台灣省電機技師公會出具之火災起火原因鑑定報告書
          ，對於火災原因之研判，提出7項可能之原因，並逐
          一檢討後，排除其餘6項可能之原因（包括前開外加
          加熱棒過熱起火燃燒之原因），認為火災原因係電鍍
          液滴落線槽，破壞電線外絕緣體，造成巨大電弧，引
          起連續爆炸並起火燃燒。對於其餘6項起火原因，亦
          逐一說明排除火災原因之理由。原告雖主張鑑定人對
          於「有無漏液」、「被告所提維修點是否在鑑定人認
          為之起火處」、「漏液處下方之管線配置情形」，均
          依被告公司人員之陳述，未予查證，亦未要求被告提
          出機器設計圖、電路圖與竣工圖進行比對，有失專業
          ，且鑑定人提出之2-1-1、2-1-2照片為6-7E4開關箱
          ，即在漏液管路接頭上方，漏液如何會向上滴落云云
          ？惟查，90年7月2日錫鉛電鍍機台之代理商揚博公司
          人員至被告公司維修時，維修報告確有記載尚缺Ｔ接
          頭×2、迴流管3Ｍ（見本院卷(一)第156頁），另證人
          丙○○亦證稱：「（問：維修報告所載Ｔ形接頭及迴
          流管與電鍍液滴落有何關係？）有，電鍍設備所產生
          之酸液由迴流管蒐集後，流入底槽的洞口內，Ｔ形接
          頭是連接左右及下方的迴流管，本來應該有六個Ｔ形
          接頭，可是少了三個，有的迴流管比較長，可以直接
          接到底槽的洞口，有的迴流管比較短，所以酸液是直
          接由迴流管缺口向下滴，揚博公司的人員有調整缺口
          位置，使酸液滴入底槽的洞口，但是因為機器運轉時
          ，多少會有震動，所以酸液就會滴入線槽，線槽是位
          在上槽的後方（當庭繪出上槽、底槽及線槽示意圖）
          。（問：是向揚博公司何人反應？）有向丁○○講，
          另外一位英文名字好像是ＪＡＣＫ，丁○○說沒關係
          ，過幾天會有零件來，現在手上沒有零件，把迴流管
          缺口的位置調準一點就好。（問：為何維修報告寫尚
          缺二個Ｔ接頭？）因為有一條迴流管很長，可以直接
          伸到底槽裡面，另外一條可以伸到洞口附近，還有一
          條很短，酸液直接向下滴，所以丁○○說先調二個Ｔ
          接頭過來」（見本院卷(二)第5-9頁）。且鑑定人蔡再
          發、戊○○陳稱，其等至被告公司勘查時，依現場情
          形，懷疑係液體滴落線槽，液體沿著電線流到端子處
          ，造成電弧過熱，引起火災，並主動詢問證人丙○○
          有無漏水之問題，證人丙○○說沒有漏水，有漏電鍍
          液，鑑定人才請證人丙○○提供維修報告，且丙○○
          所指的漏液的位置剛好也是燒得最嚴重的地方。故鑑
          定人才將維修報告附在鑑定報告上（見本院卷(一)第
          341- 343頁）。足見鑑定人係本於其專業判斷，就可
          能之起火原因詢問相關人員，經被告公司人員告知電
          鍍液滴漏問題及位置，鑑定人認為該因素為火災之可
          能原因，始將維修報告作為鑑定報告資料，並非被告
          公司人員主動提出電鍍液滴落問題，以此誤導鑑定結
          果，又鑑定人提出之2-1-1、2-1-2照片，係在說明漏
          液位置下方確實有線槽通過，除6-7E4開關箱爆炸位
          置外，在開關箱下方兩側仍可見線槽中有整束電線垂
          露在外，鑑定人並參酌前開現場有發生爆炸，及
          當事人所指連接外加加熱棒之電線，靠近分電箱處仍
          完好無缺等情形，綜合判斷後，認為電鍍液滴落之問
          題係造成火災之原因。本院認為台灣省電機技師公會
          出具之火災原因鑑定報告書，並無矛盾之處，應堪採
          信，原告主張則不足採。
（二）該原因是否可歸責於被告？
      (1)依訴外人利汎公司與被告訂立之合作協議書第12條規定
        ：「甲方（即被告）同意將妥善使用及維護乙方（即訴
        外人利汎公司）所提供之電鍍設備，若因甲方使用不當
        或維護不週，確為歸責於甲方者，其維修費用由甲方負
        擔，因而造成設備載勤率不及協議之標準，代工費依比
        例減之」。被告自有妥善使用及維護系爭機器，以免發
        生損壞之契約上義務，另因系爭機器係裝置於被告之工
        廠內，由被告負保管責任，被告對於場所之安全，亦應
        善盡注意義務，始可認為係符合債之本旨所為之給付。
      (2)本件火災原因係因電鍍液滴落至下方線槽，導電率高之
        酸液外漏，使導線開始漏電，致導線接地短路或相間短
        路產生更大之電弧，引起連續性爆炸，起火燃燒，已如
        前述。而該電鍍液滴落現象係因錫鉛電鍍機台缺少二個
        Ｔ型接頭及迴流管，被告公司人員在90年7月2日即已提
        出該問題，請求代理商揚博公司處理，且證人丙○○證
        稱：「（問：當時（即90年7月2日時）線槽內是否就有
        電鍍液？）有，已經積了0.1到0.2公分的酸液，我跟丁○○說線槽內的電線外皮已經潮濕反光，但他說沒關係
        ，把缺口調準一點就好。（問：從7月2日發現電鍍液滴
        入線槽之後，到發生火災之前，有無繼續注意電鍍液滴
        落線槽愈來愈多的情形？）有繼續注意，但是線槽是一
        段一段的，銜接處不是緊密的，會有空隙，酸液繼續滴
        落之後，會往兩邊銜接處流去，所以不會愈積愈高，大
        概是維持0.2公分左右。而且我有繼續調整迴流管缺口
        的位置，讓它儘量對準底槽洞口。（問：有無注意到線
        槽內的電線外覆保護層有無溶解或剝落的情形？）工程
        師有去擦拭電線的表面，因為酸液在電線表面會凝結成
        結晶，工程師有向我說電線外面保護層擦拭之後，顏色
        變淡，但沒有提到保護層溶解或剝落的情形」（見本院
        卷(二)第5-7頁）。被告公司人員既然在90年7月2日就已
        發現電鍍液滴落線槽，造成線槽積液之情形，且因機器
        運轉時震動的關係，即使調整迴流管位置對準底槽洞口
        ，亦無法避免積液現象，而線槽內有許多電線通過，本
        應避免積留液體，以免發生漏電或短路現象，何況電鍍
        液為酸性，導電性極高，且陸續觀察到線槽內電線外皮
        已潮濕反光，嗣又見到酸液在電線表面凝成結晶，擦拭
        電線外保護層時發現保護層顏色變淡，自應採取必要之
        安全措施（例如在揚博公司補充零件之前暫時停止機台
        運轉、或加派人力監看等），以避免發生危險，竟未任
        何採取安全措施，任憑電鍍液滴落線槽之情形持續發生
        ，致90年7月7日工廠在無人看守之情形下，發生電線短
        路爆炸起火，並延燒系爭機器受損，就火災之發生自有
        過失。
      (3)被告雖辯稱：錫鉛電鍍機台為被告向荷蘭ＭＥＣＯ公司
        購買，於90年5月9日安裝於被告公廠內，僅經第一階段
        安裝完成之允收，尚未經第二階段允收，第二階段段允
        收包含機器是否能安全運轉及機器之性能是否符合被告
        公司之要求，在第二階段允收之前，即發生本件火災，
        故機台之維修責任屬代理商揚博公司，與被告公司無關
        云云。惟查，證人丁○○證稱：「機器是被告公司向荷
        蘭原廠MECO購買，揚博公司是代理商，機器是在90年5
        月9日完成第一次允收及機器的功能正常，第二次允收
        要等到客戶對實際成品的品質接受後，才辦理第二次允
        收，因為還涉及藥水使用在電鍍成品上呈現出來的效果
        ，被告公司與揚博公司還沒有達成共識，所以一直沒有
        辦理第二次允收。（問：裝機後到90年7月8日發生火災
        之前這段期間，機器應由何人負擔維護及管理的責任？
        ）我認為應該是被告公司的責任，揚博公司平常沒有派
        人常駐在被告公司，只是有空時我們會去拜訪或電話聯
        絡，看被告公司對於新裝設的機器有何操作上的問題，
        幫客戶解決。（問：火災發生之前你到被告公司有無看
        到機器在生產？）在第一次允收之後，就有配藥水電鍍
        出成品，荷蘭原廠工程師也有過來看電鍍出來的成品品
        質如何。（問：是否第二次允收才確認機器的安全及功
        能？）被燒燬的機器在第一次允收的時候就有確認機器
        的安全與功能」等語（見本院卷(一)第272-275頁）。與
        被告所辯機台在第二次允收之前，尚未確認機器之安全
        與功能云云，顯有不符，衡情，錫鉛電鍍機台既已安裝
        被告工廠內，並已進入電鍍產品之試產階段，自不可能
        不先確認機器運作時之安全性，且揚博公司並未派員常
        駐被告公司，而係被告公司人員操作有問題時，始與揚
        博公司人員連繫處理，其餘時間揚博公司人員無法就機
        台之情形進行監控及即時處理，自應由被告公司人員負
        管理及維護之責任，被告抗辯第二次允收之前，機台之
        管理及維護責任，仍完全由揚博公司負責，尚不足採，
        證人丁○○之上開證言內容應堪採信。又證人丙○○雖
        證稱：其向證人丁○○反應電鍍液滴落問題時，證人丁○○告以：過幾天會有零件（即Ｔ接頭及迴流管）來，
        目前手上沒有零件，把迴流管缺口的位置調準一點就好
        （見本院卷(二)第6頁）。惟電鍍液滴落線槽，並產生積
        液之情形，係形之於外顯而易見之異常狀況，並非涉及
        機台內部之問題，使用者（即被告公司人員）依其工作
        上之常識，應可預見有發生漏電或短路之危險，尚不能
        以其完全憑信代理商之說法，作為免除過失責任之藉口
        ，故本院認為被告所辯均不足採信。
（三）原告本於債權讓與、侵權行為及合作協議書第12條之規定
      ，請求損害賠償，是否正當？
      (1)原告主張訴外人利汎公司依侵權行為及合作協議書第12
        條規定，對被告享有損害賠償請求權，並將上開權利讓
        與原告，故原告得就系爭機器之損害，請求被告負損害
        賠償責任。惟按公司係依公司法成立之法人組織，法人
        無意思能力及侵權行為能力，係透過其代表人或內部職
        員等自然人，遂行其活動，原告逕依侵權行為之法律關
        係對被告請求損害賠償，於法尚有未合。
      (2)依合作協議書第12條規定，被告負有注意維護錫鉛電鍍
        機台之場所安全之義務，已如前述。被告因過失造成本
        件火災，並延燒系爭機器，致系爭機器受損，被告之過
        失行為與系爭機器所受損害間，有相當因果關係，訴外
        人利汎公司自得請求被告負損害賠償責任。訴外人利汎
        公司已將該損害賠償之債權在5,000,000元範圍內讓與
        原告，原告並以台中健行路郵局第81號存證信函，將上
        開債權讓與之情事通知被告，有債權讓與書、存證信函
        暨回證各一份在卷可稽（見本院卷(一)第84頁、16頁）。
        被告固抗辯保險法係民法之特別規定，應優先於民法適
        用，原告既因保險標的毀損而對訴外人利汎公司負保險
        責任，自應依保險法第53條規定行使權利，不得於尚未
        給付保險金之前，依民法債權讓與之規定，對被告請求
        損害賠償，係規避保險法第53條之脫法行為云云。惟按
        ，保險法第53條第1項：「被保險人因保險人應負保險
        責任之損失發生，而對於第三人有損失賠償請求權者，
        保險人得於給付賠償金額後，代位行使被保險人對於第
        三人之請求權；但其所請求之數額，以不逾賠償金額為
        限」之規定，性質上屬法定債之移轉，保險人給付保險
        金後，縱使其與被保險人間無債權讓與之契約，被保險
        人對第三人享有之損失賠償請求權，亦當然移轉予保險
        人，以避免發生被保險人雙重受償之結果。惟尚不得由
        該規定，反面推論在保險人給付保險金予被保險人之前
        ，雙方不得訂立民法上之債權讓與契約，蓋保險事故發
        生後，保險人依據保險契約，本有給付保險金之義務，
        不因是否訂立債權讓與契約而受影響，被保險人自得衡
        量其本身之利害關係，決定是否在受領保險金之前，先
        將債權讓與保險人，如因其受領保險金之前，先將損害
        賠償債權讓與保險人，嗣後因故未獲保險理賠，而兩頭
        落空，此係被保險人所願承擔之危險，且債權讓與性質
        上為準物權行為，通常係基於一原因關係，始為債權之
        讓與，故被保險人亦可透過該債權讓與之原因關係，獲
        取救濟。又保險契約如係預立定型化條款，約定被保險
        人在受領保險金之前，一律將損害賠償債權讓與保險人
        ，該條款是否有違反公平及誠信原則，亦得依個案情形
        加以判斷，而宣告其無效。惟無論如何，由負損害賠償
        責任之第三人之角度而言，不論係被保險人或保險人向
        其求償，其所負之賠償責任，均以其對於被保險人原應
        負之賠償責任為限，不至於發生加重責任或受雙重追償
        之結果，故就第三人而言，並無不利之情事，故第三人
        對於保險人與被保險人訂立債權讓與契約一事，應無置
        喙之餘地。基於上開說明，本院認為被告上開抗辯，應
        不足採，原告與訴外人利汎公司訂立之債權讓與契約，
        應屬有效，讓與之範圍，應以訴外人利汎公司對被告公
        司得請求之損害賠償數額為限，自不待言。原告已依民
        法第297條第1項之規定將債權讓與之情事通知被告，即
        已對被告發生效力。
（四）原告得請求損害賠償之數額為若干？
      (1)查訴外人利汎公司所有之系爭機器因火災受損，分別委
        由訴外人三耀工程有限公司（下稱三耀公司）及潤昶實
        業有限公司（下稱潤昶公司）修護，其中三耀公司之修
        護費用為2,455,414元，包含零件費用1,352,000元，工
        資737,500元及利潤稅賦365,914元。潤昶公司之修護費
        為2,970,629元，包含零件955,148元及工資、稅賦2,
        015,481元等情，業經本院向該二公司函查屬實，有該
        二公司回函暨統一發票附卷可稽（見本院卷(二)第68-77
        頁、93頁、98-99頁）。按物被毀損時，被害人除得依
        民法第196條請求賠償外，並不排除民法第213條至第
        215條之適用。依民法第196條請求賠償物被毀損所減少
        之價額，得以修復費用為估定之標準，但以必要者為限
        （例如：修理材料以新品換舊品，應予折舊）。被害人
        如能證明其物因毀損所減少之價額，超過必要之修復費
        用時，就其差額，仍得請求賠償（最高法院77年度第
        9次民事庭會議決議 (一)參見）。查系爭機器係86年5
        月29日進口，有原告提出之進口報單一份在卷可稽（見
        本院卷(一)第144頁），系爭機器係ＩＣ晶片腳之電鍍設
        備，依行政院86年12月頒布之固定資產耐用年數表，應
        屬於第12項電工器材製造設備中之「其他電工器材製造
        設備」，耐用年數為6年，本件事故發生於90年7月8日
        ，已使用4年又2個月，其耐用年限尚未屆滿，自仍有使
        用及修復之利益，被告辯稱系爭機器屬於「半導體及積
        體電路製造設備」，耐用年數為3年，發生火災事故時
        ，已無殘值，無修復必要，尚有誤會。則依行政院公布
        之固定資產折舊率表，每年折舊千分之319計算，系爭
        機器零件折舊後之金額為469,826元，與工資及稅賦合
        計後，修復費用之金額為3,588, 721元（計算方式詳如
        附表）。
      (2)被告雖又辯稱三耀公司與潤昶公司均未對材料使用情形
        及必要性、單價加以說明，且其在材料及工資外，另列
        利潤項目，又未證明材料費用無價差，且工資是全部支
        付給員工等情，顯不合理云云，惟查，本院係就系爭機
        器因火災受損之修復費用函查上開二家公司，該二家公
        司亦就其修復之項用逐一列舉說明，本院認為已足以證
        明各該該費用為系爭機器因火災受損所支出之修復費用
        ，且上開二家公司將材料、工資、利潤分別列舉，並未
        違反社會交易習慣及經驗法則，被告所為空泛、抽象之
        指摘，尚不足採。
（五）綜上，原告本於債權讓與及合作協議書第12條之法律關係
      ，請求被告給付3,588,721元，及起訴狀繕本送達之翌日
      即91年5月2日起，至清償日止，按年息百分之5計算之利
      息之範圍內，為有理由，應予准許，逾此部分，則非正當
      ，應予駁回。
五、因本案事證已臻明確，兩造其餘主張陳述及所提之證據，經
    審酌後核與判決之結果不生影響，毋庸再予一一論述，附此
    敘明。
六、假執行之宣告：
    兩造均陳明願供擔保，請求宣告假執行及免為假執行，經核
    原告勝訴部分，並無不合，茲分別酌定相當擔保金額，予以
    准許。至於原告敗訴部分，其假執行之聲請失其依據，應予
    駁回。
七、訴訟費用負擔之依據：民事訴訟法第79條。
中　　華　　民　　國　　94　　年　　7 　　月　　7 　　日
                  民事第二庭法  官  彭洪英
以上正本係照原本作成。
如對本判決上訴須於判決送達後20日內向本院提出上訴狀。
                            書記官  蔣淑君
中　　華　　民　　國　　94　　年　　7 　　月　　7 　　日
附表：
三耀公司零件費用1,352,000元，工資、稅賦1,103,414元
潤昶公司零件費用955,148元，工資、賦稅2,015,481元
零件費用合計為2,307,148元
第一年折舊：0000000×0.319＝735980（元以下四捨五入，下同
）
第二年折舊：（0000000－000000）×0.319＝501203
第三年折舊：（0000000－000000－000000）×0.319＝341319
第四年折舊：（0000000－000000－000000－341319）×0.319＝
232438
第五年折舊：（0000000－000000－000000－000000－000000）
×0.319×2／12＝26382
折舊後零件費用為
0000000－（735980＋501203＋341319＋232438＋26382）＝
469826
折舊後零件費用469826元＋三耀工資稅賦0000000元＋潤昶工資
稅賦0000000元＝0000000元
